【裁判字號】    91,上易,3081
【裁判日期】    920520
【裁判案由】    恐嚇等
【裁判全文】
臺灣高等法院刑事判決                          九十一年度上易字第三八一號
    上  訴  人
    即  被  告  丁○○
右上訴人因恐嚇案件，不服臺灣臺北地方法院九十一年度易字第一八號，中華民國
九十一年九月二十四日第一審判決（起訴案號：臺灣臺北地方法院檢察署九十年度偵
字第一０五五三號），提起上訴，本院判決如左：
    主  文
原判決撤銷。
丁○○共同意圖為自己不法之所有，以恐嚇使人將本人之物交付，處有期徒刑壹年。
    事  實
一、丁○○為天道盟不倒會之會長，曾有恐嚇、妨害兵役、傷害、殺人未遂、妨害公
    務、違反槍砲彈藥刀械管制條例等犯罪科刑紀錄（不構成累犯），仍不知悔悟。
    復於民國八十六年六月初某日，與另二名不詳姓名年籍之成年男子，基於共同之
    犯意，至臺北市青年公園地樺營造公司所承攬興建公有地下停車場之工地，向轉
    包土方工程之丙○○及職員甲１（真實年籍、姓名依證人保護法予以保密）恐嚇
    將挖出沙土出賣所得之利益分享，否則其土方工程不能順利完成，計算該處挖出
    沙石可出售約新臺幣（下同）五百萬元，要求交付一半二百五十萬元，致使丙○○及甲１心生畏懼，予以同意。丁○○再與具有共同犯意之成年男子二、三人，
    由丁○○派該二、三人在該處以洗車、掃馬路為名，監控該工地，及防止其他勢
    力介入而圍事。嗣丙○○乃交付二百五十萬元予丁○○。
二、案經臺北市政府警察局北投分局報請臺灣臺北地方法院檢察署檢察官偵查起訴。
    理  由
一、本院調查庭訊據上訴人即被告丁○○，坦承為天道盟不倒會會長，惟矢口否認有
    恐嚇之犯行，辯稱︰我是包工程合法賺錢，沒有恐嚇，該二百五十萬元是合作工
    程賣沙土合法賺取之利潤云云。
二、然查：
（一）右揭犯罪事實，迭據證人甲１（為依證人保護法第二條第二款係屬有保密身分
      必要之證人）於警訊、檢察官訊問及原審、本院審理中結證屬實（見九十年偵
      字第一○五五三號偵查卷第二之三十一頁、第二之三十二頁、第八十一頁；原
      審卷第五十二頁至第五十七頁、本院九十二年三月三日訊問筆錄）。雖被害人
      丙○○因遭具有黑道背景之被告恐嚇，不敢明確指述，惟其仍證稱：賣沙土的
      錢五百萬元，有給被告二百五十萬元，被告有派二、三個工人幫忙洗車、掃馬
      路；工地之工人是我自己的、有外勞、有臨時工，我並出機械（見同上偵查卷
      第六十九頁、原審卷第一九三頁、第一九九頁至第二○一頁）。被告也供稱賣
      沙土利潤五百萬元，其分得二百五十萬元，有派一、二個工人與丙○○配合等
      語（見原審卷第二二四頁、第二二五頁）。倘被告合法正當承包工程賺取利潤
      ，該工地之沙土出售總價五百萬元，由丙○○向他人承包，提供機械設備、全
      部工人，僅分得二百五十萬元，被告既未承包工程，僅每日派二、三人至工地
      洗車、掃馬路，即可向承包商人取得半數報酬，若非恐嚇，焉有此理？所派工
      人二、三人不過是監控工地，並防止其他黑道勢力介入圍事而已。
（二）至被告所舉證人謝銘坤、高天助證稱：被告與丙○○二人分包工程，沒有恐嚇
      云云。然本件工程係丙○○承包、出工人、出機械，何以願與被告提供二、三
      個無技術之工人即平分工程利潤？且上開證人並不在現場，所述與情理不符，
      尚不足為被告有利之認定。
（三）綜上所述，被告所辯，為卸責之詞，不足採信。其罪證明確，犯行洵堪認定，
      應予依法論科。
三、核被告所為，係犯刑法第三百四十六條第一項之恐嚇取財罪。被告先與不詳姓名
    、年籍之成年男子二人，前往台北市青年公園地下停車場工地恐嚇，又派姓名、
    年籍不詳成年男子二、三人共同以洗車、掃馬路為名，在青年公園地下停車場工
    地監控圍事，被告與該不詳姓名年籍等成年男子間，有犯意之聯絡及行為之分擔
    ，皆為共同正犯。
四、公訴意旨另以：被告丁○○另基於概括之犯意，於八十九年九月五日二十一時三
    十分許，受地下錢莊不法分子戊○○（另案偵辦）之請託，帶同姓名年籍不詳之
    三、四名男子，至台北市○○路上林咖啡店，向從事地下錢莊集團之負責人乙○○威脅稱：你要如何解決與成員戊○○間金錢之糾紛？致乙○○心生畏懼，依丁○○之指示，簽下同年九月六日返還七百萬元之協議書交付丁○○，嗣因乙○○
    於同月六日報警而未得逞，經警方於同月十日十九時三十分許，在台北縣永貞路
    三四二號六樓住處查獲丁○○，因認被告丁○○涉有連續恐嚇取財犯嫌。原審訊
    之被告堅決否認有此部分犯行，辯稱：因乙○○與戊○○有金錢糾紛，我內弟之
    未婚妻為戊○○之姊姊，戊○○請我出面協調，乙○○亦找宮本泰及一綽號「排
    骨」之人出面，在咖啡廳洽談，並無任何恐嚇行為云云。而檢察官認被告犯罪，
    係以乙○○之指訴及有協議書在卷其論據。查乙○○於八十八年一月一日出境，
    即未返國，有內政部警政署入出境管理局九十一年十二月二十三日境信昌字第○
    九一○一○一九三一號函及出入境紀錄在卷可稽，無法傳訊其調查，合先敘明。
    而乙○○簽寫協議書當時在場之人，有戊○○、乙○○及雙方所找出面協調之被
    告、宮本泰與綽號「排骨」者。現場之證人戊○○及宮本泰於偵查及原審均證稱
    被告並無恐嚇行為（見九十年偵字第一○五五三號偵查卷第五十六頁背面、第六
    十七頁、原審卷第一七八頁、第一七九頁）。且上林咖啡廳此處人潮聚集之西門
    町，乙○○並帶有宮本泰（為其台中監獄之獄友，見原審卷第一七五頁）及綽號
    「排骨」者，人數多於被告及戊○○。被告如何能在劣勢，於公眾得出入之場所
    對之恐嚇？乙○○一方人多勢眾，又如何心甘情願書寫協議書？乙○○於警訊片
    面之陳述，既查無其他任何佐證，足以證明為真實，又與現場證人所述及情理不
    符，自不得作為被告犯罪之證據。此外，本院復查無其他積極證據，足以證明被
    告有恐嚇乙○○之犯行。因檢察官認與前開有罪科刑部分，有連續犯之裁判上一
    罪關係，自無庸另為無罪之諭知。
五、原審對被告為有罪科刑之判決，固非無見。惟查：原審對檢察官所訴被告恐嚇乙○○部分，為有罪科刑之判決，尚有未洽。又檢察官係以被告連續恐嚇丙○○、
    乙○○起訴，其無罪部分，因係裁判上一罪關係，無庸另為無罪之諭知。原審認
    係數罪併罰，予以分別科處，亦有未當，自屬無可維持。被告上訴意旨，仍執前
    詞，否認全部犯罪，固無足採，但指摘其未恐嚇乙○○部分，尚非全無理由，且
    原判決既有可議，自應由本院將原判決撤銷改判。爰審酌被告之品行、素行、犯
    罪動機、目的、情節、所得財物、犯罪後之態度及其他一切情狀，量處如主文第
    二項所示之刑，以示懲儆。
五、被告經合法傳喚，無正當理由未到庭辯論，爰不待其到庭陳述，逕行判決。
六、據上論斷，應依刑事訴訟法第三百六十九條第一項前段、第三百六十四條、第三
    百七十一條、第二百九十九條第一項前段、刑法第二十八條、第三百四十六條第
    一項、罰金罰鍰高標準條例第一條前段，判決如主文。
本案經檢察官柯麗鈴到庭執行職務。
中      華      民      國      九十二      年    五    月    二十      日
                            臺灣高等法院刑事第五庭
                                審判長法  官  曾  德  水
                                      法  官  楊  貴  雄
                                      法  官  趙  功  恆
右正本證明與原本無異。
不得上訴。
                                      書記官  孫  佩  琳
中      華      民      國      九十二      年    五    月    二十      日
附錄本案論罪科刑法條全文：
刑法第三百四十六條第一項
意圖為自己或第三人不法之所有，以恐嚇使人將本人或第三人之物交付者，處六月以
上五年以下有期徒刑，得併科一千元以下罰金。


司法院資訊處製作；財團法人民間司法改革基金會備份。
